【裁判字號】    97,訴,275
【裁判日期】    981208
【裁判案由】    虛報進口貨物產地
【裁判全文】
臺中高等行政法院判決
                                       97年度訴字第275號
                                     98年12月1日辯論終結
原      告  禹申實業有限公司
代  表  人  甲○○
訴訟代理人  李明海  律師
被      告  財政部臺中關稅局
代  表  人  乙○○
訴訟代理人  丁○○
            丙○○
            戊○○
上列當事人間因虛報進口貨物產地事件，原告不服財政部中華民
國97年5月30日台財訴字第09713006820號訴願決定，提起行政訴
訟，本院判決如下︰
    主  文
原告之訴駁回。
訴訟費用由原告負擔。
    事實及理由
一、事實概要：
    緣原告於民國（下同）96年3月30日委由開元報關行以報單
    第DA/95/HY25/0204號向被告機關連線申報進口越南產製貨
    物POLISHED TILE 80cm×80cm乙批（下稱系爭貨物），出賣
    人為ROYAL CERAMIC TILES CO., LTD., VEITNAM.（下稱越
    南皇家公司），經海關通關系統電腦核定為C3（應審應驗）
    方式通關。嗣經被告機關查驗結果，系爭貨物為80cm×80cm
    聚晶微粉拋光磚（內含釉粒），非一般80cm×80cm拋光磚，
    原產地更正為中國大陸，與原申報之貨物產地（越南）不符
    ，且來貨核應歸列貨品分類號列第6907.90.00.30-7號，輸
    入規定「MW0」，屬大陸物品不准輸入項目（本案被告機關
    96年第00000000號處分書所載本案貨物應歸貨品分類號列第
    6907.90.00.90-4，係屬誤繕，應更正為6907.90.00.30-7號
    ，惟輸入規定仍為MWO，此項更正並不涉及實體變更。）核
    定有虛報進口貨物產地、逃避管制之情事。被告機關乃以96
    中驗查字第0669號送查價單函請財政部關稅總局驗估處（下
    稱驗估處）查價，經驗估處簽復略以：原申報貨物查無價格
    資料，實到貨物按原申報價格核估。被告機關乃作成96年第
    00000000號處分書，按驗估處核計其完稅價格，並依據海關
    緝私條例第37條第3項轉依同條例第36條第1項及第3項規定
    ，處以貨價1倍之罰鍰計新臺幣（下同）388萬6,445元，併
    沒入貨物。原告不服，提起訴願，遭決定駁回，遂提起行政
    訴訟。
二、程序事項：本件原告起訴後，被告機關原代表人王亮變更為
    乙○○，並聲明承受訴訟，核無不合，先予敘明。
三、本件原告主張：
（一）本件原處分對於如何查驗及查驗之程序、步驟為何，均未
      於處分書理由欄內加以說明，且就原告究係違反海關緝私
      條例第37條第1項何款情事，亦不明確，已違反行政程序
      法第96條之規定。
（二）越南皇家公司具備生產系爭貨物之能力：
  １、原告事前已經詳盡查證義務，事後又據實提出越南皇家公
      司之商業發票、貨物清單、提單、進口報單、貨櫃追蹤表
      及越南官方出具之產地證明之證明文件，已盡查證義務及
      舉證。又既然ROYAL商標為越南皇家公司所有，則中國大
      陸化州市恒大物資有限公司（下稱中國恒大公司）自行向
      中國政府註冊，未經越南皇家公司授權同意使用商標已屬
      侵權行為，而被告機關竟謂因中國恒大公司自行向中國政
      府所註冊後即取得商標，無需越南皇家公司授權同意使用
      商標，應無所稱仿冒之情事，顯然被告機關認越南皇家公
      司所製造之瓷磚為中國恒大公司所製造之瓷磚，被告機關
      所言已自相矛盾。
  ２、按財政部關稅總局進口貨物原產地認定委員會（下稱原產
      地認定委員會）所為之鑑定報告應以具備客觀性與公正性
      為前提，因臺灣區陶瓷工業同業公會（下稱陶瓷公會）與
      原告本有利害對立關係，竟未依迴避原則而仍由陶瓷公會
      鑑定，已失客觀公正。又陶瓷公會之訪查認為該公司僅能
      生產一般80×80cm拋光磚，後又認能生產一般微粉拋光磚
      。惟生產瓷磚並非全年日以繼夜加以生產，而是有接到訂
      單時才會開工生產，而該公會前後不一之鑑定報告可信度
      與證明力已非無疑，對此，原告提出國際鑑定SGS機構已
      證明越南皇家公司能生產系爭磁磚，該鑑定報告為國際上
      所承認者，從而，原產地認定委員會採信該公會偏頗之鑑
      定結果作為判定基礎，難以令人信服。
  ３、次按原告從事多年瓷磚進口買賣及銷售，期間與越南皇家
      公司往來採購進口，確信該公司具有完善窯場設備產製瓷
      磚之工廠，始進口系爭貨物。且訴外人英特諾實業有限公
      司與原告曾於95年及96年間，進口相同之「POLISHED POR
      CELAIN TILES」已拋光磁磚80×80cm，向被告機關通關進
      口，經被告機關查核程序往來駐泰國代表處經濟組，確認
      無誤該貨品產地為越南，無虛報進口貨物情事，而准許放
      行在案，此有進口報單及退還延滯費發票等相關文件可證
      。準此，同批之系爭貨物前經被告機關准許通關進口，嗣
      後又不許通關進口，竟為不同認定標準，已違反平等原則
      及信賴保護原則。
  ４、本件有關海關緝私條例中作為處罰對象之「虛報」、「逃
      避管制」，則依一般文義解釋係專指「明知並有意使其發
      生」之確定故意。按本件原告自向越南皇家公司下訂單起
      至進口系爭貨物入臺為止，皆認定進口產品為「POLISHED
      PORCELAIN TILES已拋光成品磁磚」原告自始不認為系爭
      貨品為管制之貨品，佐以越南皇家公司之商業發票、貨物
      清單、提單、進口報單、貨櫃追蹤表及越南官方出具之產
      地證明可稽。是以原告並不認為系爭貨物係違法進口管制
      貨品，亦已誠實報關，且進口報單、貨物清單、船舶、貨
      櫃動態均記載係由越南HOCHIMINH港口起運來台，並無「
      逃避管制」之行為，原告亦無虛報貨物名稱之主觀意思，
      自不應該當海關緝私條例第37條第3項規定而受處罰。
  ５、依我國駐義大利代表處（96年5月14日義經字第096000015
      80號）查證函及提供義大利磁磚成型機SITI公司答詢被告
      機關函文，說明越南皇家公司可壓製80×80cm磁磚，甚且
      可一次壓製60×60cm磁磚二片，其尺寸面積已超過80×80
      cm磁磚。且依越南皇家公司瓷磚成型機之合約及XL、ES規
      格資料，已說明XL、ES規格之瓷磚成型機之壓鑄製造能力
      為一致。
  ６、依我國駐胡志明市辦事處商務組（下稱駐胡志明辦事處）
      96年2月2日胡志商字第09600002100號函及96年5月18日胡
      志商字第09600005540號函文內容，可證越南皇家公司早
      已有生產設備生產80×80cm含以下各式規格產品。既能生
      產80×80cm以下規格產品，則駐胡志明市辦事處人員訪查
      時，生產線上有無生產80×80cm磁磚已非重點，因生產80
      ×80cm規格產品與80×80cm以下規格產品過程均為相同，
      被告機關既承認越南皇家公司能生產60×60cm之磁磚，且
      亦放行通關，故被告機關認原告提供之VCD影片為修飾剪
      輯非原始拍攝影片，顯係揣測之詞。況駐胡志明市辦事處
      訪查人員之回函亦附上照片，且有駐外單位之人員在場，
      顯無造假。再者，越南皇家公司自2003年6月即生產80 ×
      80cm規格產品，嗣因不敵中國產品競爭，本留有庫存，此
      在上開函復亦附上庫存數量可證。又越南皇家公司於2005
      年1月17日進口施釉機設備，而該施釉機為大型施釉機，
      可生產80×80cm規格產品亦即滲透釉印花、聚晶微粉拋光
      磚等等。
（三）越南皇家公司確係自中國大陸進口原物料而生產系爭貨物
      ：
  １、越南皇家公司確自中國進口原副料，有單據及越南巴地頭
      頓省海關局富美分局檢查630/XK/SXXK/PM及631/XK/SXXK/
      PM號報關單文件可稽。由進口原副料單據分為二種原料，
      其國際商品統一分類號列為00000000（即其他凝結之研磨
      材料製及陶瓷製），稅則列號為00000000（其他擦光料及
      類似製品），而越南皇家公司出口報單之國際商品統一分
      類號列為690490（陶瓷製之建築用磚、鋪地用磚等）；我
      海關則列為690790（無釉之鋪面磚、貼面磚）。另有該公
      司自中國進口原副料單據、立體砂輪、綜合拋邊鑽石砂輪
      退稅清單及越南巴地頭頓省海關局富美分局檢查566/NK/K
      D/PM、531/NK/SXXK/PM、623/NK/S XXK/PM、285/NK/SXXK
      /PM、570/NK/SXXK/PM號報關單文件可證。又依駐胡志明
      市辦事處96年2月9日胡志商字第09600002320號查證回函
      附件之2006/12/16報單105/NSXXXK/CSB之報單係一個單位
      產品的進口原料損耗定額詞表，該原輔料中人造花崗石鋪
      地板尺寸80×80（半成品）。該報單內之半成品數量為一
      片，此為樣本係作為越南海關測試耗材，以推算出製作出
      磁磚須使用原物料多寡，並作為退稅依據。另KD類型之越
      南進口報單係指免稅或稅率極小而言，當然與SXXK類型不
      同，為越南一國關稅主權之自我規定。況國際公正機構
      SGS對越南皇家公司之製造瓷磚之流程為認證，若該公司
      無法製造系爭瓷磚，如何能就該製造瓷磚之流程為驗證？
  ２、前開630/XK/SXXK/PM及631/XK/SXXK/PM號報關單係越南皇
      家公司為對原告生產磁磚所生產之進口原料報關單，內載
      明時間為2006年12月22日及2006年12月23日，縱如被告機
      關所言「SXXK」並非僅指生產所須之原物料，則應以該報
      單之內容為判斷之依據，惟該文件之進口原料並無記載半
      成品之字樣。再者，駐胡志明市辦事處96年2月9日胡志商
      字第09600002320號查證回函附件之2006年12月16日報單
      105/NSXXXK/CSB號與越南同奈省人民委員會各工業區管理
      處回覆越南昌益陶瓷有限公司之文件，於時間、對象、內
      容上均與本件不同，被告機關將之互相連結，已有悖不當
      聯結禁止原則。縱如被告機關所言上開105/NSXXXK/CSB號
      報單係進口半成品加工出口屬常態性營業行為，作為退稅
      之依據，則除進口半成品加工出口外，尚包括進口原物料
      以製造出瓷磚而出口，再者，該進口原物料係屬免稅範圍
      ，不用退稅，故被告機關猶執該報單係進口半成品加工出
      口屬常態性營業行為，作為退稅之依據，即遽認自中國大
      陸進口半成品加工出口，又無任何證據以證其實，顯係臆
      測之詞，自無可取。
（四）越南皇家公司進口原料包含「聚晶材料」及「滲花釉材料
      」：
  １、原告已提出越南皇家公司進口有關包括「聚晶材料」及「
      滲花釉材料」之資料與中文翻譯文，其貨物代號前6位碼
      為320720、283919，對照國際商品統一分類制度記載即為
      聚晶材料，再參網路上所蒐得之資料，長石原料內均含有
      被告機關所提出聚晶微粉拋光磚製作流程所稱聚晶微粉之
      成分，以及行政院國家科學委員會網站釉彩的世界之資料
      ，即清楚指出釉就是一種玻璃，一種以二氧化矽為主結構
      的矽酸鹽玻璃。是原告所提出越南皇家公司進口上述國際
      商品統一分類貨物號列第320720、283919號之原副料中即
      屬矽酸鹽、以及釉，為聚晶材料，可製造成聚晶瓷磚。
  ２、被告機關雖稱須加入玻璃熔塊作為聚晶材料，其主要成分
      為二氧化矽（玻璃主要成分），其國際商品統一分類號列
      （H.S）前6位碼為第3207.40號「玻璃熔塊及其他玻璃成
      分、粒或細片狀者」，然依國際商品統一分類制度記載可
      知，該「玻璃熔塊及所有其他各種粉末狀、顆粒狀或細片
      玻璃狀（包括得自熔化石英或其他熔化矽土之玻璃和vitr
      ite）」係來自於熔化石英或其他熔化矽土之玻璃和vitri
      te，而上述國際商品統一分類號列第320720號記載，即為
      矽土及其他產品之混合物，而矽土內即含有玻璃成分，何
      況玻璃熔塊尚且來自其他熔化矽土之玻璃，甚且，越南皇
      家公司亦有進口被告機關所稱玻璃熔塊之原副料。另參考
      網路上所蒐得之被告機關所稱透明熔塊資料，透明熔塊有
      多種規格，惟透明熔塊為透明釉，可以由兩種原料（如長
      石及石灰石）、3種原料（長石、石灰石及球土），以及4
      種原料（長石、石英、石灰石及高嶺土）組成，亦即該原
      料本為熔塊，為釉料，係玻璃質材料。再參以被告機關所
      提出聚晶微粉拋光磚製作流程資料，聚晶微粉原料之組成
      內含有玻璃成份，則透明熔塊本身即為玻璃質材料，因此
      Y186釉原料為透明釉，屬玻璃材料，況被告機關既稱聚晶
      微粉拋光磚則高檔瓷磚，故越南皇家公司生產聚晶微粉拋
      光磚加入何種透明釉原料亦屬該公司之商業機密，被告機
      關實無從置啄？
  ３、被告機關既不否認越南皇家公司能生產60×60cm之聚晶及
      滲花釉磁磚，則表示有該「聚晶材料」及「滲花釉材料」
      始能生產，且自越南皇家公司進口60×60cm之聚晶及滲花
      釉磁磚，被告機關亦放行通關，從而，既然有「聚晶材料
      」及「滲花釉材料」何以不能生產80×80cm之聚晶及滲花
      釉磁磚？因原料相同，僅尺寸不同而已。
（五）經濟部國際貿易局並無委託陶瓷公會訪查越南之瓷磚工廠
      ，該公會做成之報告之並不具任何證據力：原告於98年1
      月9日於立法委員邱鏡淳就越南瓷磚進口案舉行協調會，
      此有參與會議名單與會議結論可證，就陶瓷公會訪查越南
      一事詢問國際貿易局局長，得知國際貿易局並未委託陶瓷
      公會訪查越南之瓷磚工廠，經濟部國際貿易局並以98年2
      月18日貿服字第09800016470號函確認並無委託陶瓷公會
      訪查越南皇家公司（含工廠），是陶瓷公會所做成報告之
      證據力，顯有可議。
（六）綜上所述，訴願決定、復查決定及原處分均有違誤，爰聲
      明求為判決求為判決：(一)訴願決定、復查決定及原處分均
      撤銷。(二)訴訟費用由被告負擔。
四、被告則以：
（一）關於原告稱本件原處分違反行政程序法第96條規定乙節，
      被告機關於復查決定書及訴願答辯，已對於事實之認定、
      法令之引述與必要之解釋、案件事實涵攝於法令構成要件
      之判斷及法律效果斟酌之依據等為必要之說明，依行政程
      序法第114條之規定，自屬已於訴願程序終結前為理由之
      補正，是本件尚難認原處分有未具理由之程序上違誤。
（二）本件系爭貨物非為越南皇家公司窯燒產製：
  １、本件系爭部分來貨木製棧板上，有中國大陸出口檢疫之戳
      印。按瓷磚之主要原料為土石，其他配料及耗材佔少數，
      而土石原料一般均為無包裝之散裝貨物；系爭貨物如確係
      全製程在越南生產，則不應有如此多之回收棧板，上面又
      蓋有中國檢疫戳印，該棧板顯然係裝載中國大陸瓷磚後再
      回收使用。另於部分瓷磚背面發現貼有標示型號MODEL：8
      300、8303及數量Q’TY：28等字樣，與實際來貨紙箱上標
      示之型號MODEL：85015、85016與每一棧板數量為30 CTN
      不同，顯然系爭來貨有經過二次包裝之情事。原告所提供
      商業發票、貨物清單僅表示本件商業買賣金額及數量；而
      進口報單、提單、貨櫃動態等文件記載由越南HOCHIMINH
      港口起運，僅能說明該批貨物係從越南HOCHIMINH港口裝
      船來台，並不能證明該貨為越南產製。又原告所提供產地
      證明書雖經我駐外單位驗證，惟亦僅註明「本驗證僅證明
      簽字屬實，至文件之內容不在證明之列。」均無法證明系
      爭貨物為越南產製。
  ２、依陶瓷公會94年5月23日會同駐外代表人員訪查越南皇家
      公司所繕具之「越南、印尼、馬來西亞、泰國有設備生產
      60×60cm（含）及以上尺寸拋光磚之製造廠商一覽表」雖
      載明越南皇家公司有生產80×80cm瓷磚之能力，惟該表標
      示越南皇家瓷磚公司僅有生產一般80×80cm拋光磚能力，
      而系爭貨物為「聚晶微粉拋光磚」，兩者不同。又依陶瓷
      公會96年9月4日（96）台陶會榮字第123號檢附「越南瓷
      磚出口廠訪廠報告」所指，該公會於96年8月9日至10日會
      同駐胡志明市辦事處人員實地訪查越南皇家公司，並對該
      公司當場基本生產能力設備紀錄，依該訪廠摘要報告(三)，
      研判除非夾帶中國大陸瓷磚混充，根本不具出口臺灣之能
      力。
  ３、參據財政部關稅總局（下稱關稅總局）96年6月28日台總
      局緝字第0961013804號函轉據財政部96年6月23日台財關
      字第09600268850號函轉立法委員陳銀河國會辦公室96年6
      月15日台立院河字第0960000093號函，舉發越南皇家公司
      經由中國恒大公司授權佛山市金州圓陶瓷有限公司生產標
      示有越南皇家公司ROYAL商標及ITALY DESIGN MADE IN VI
      ETNAM字樣之60×60cm拋光磚。並檢附中國大陸商標註冊
      正生產授權書，迅發陶瓷機械有限公司模具圖，及南海新
      鵬陶瓷機械有限公司模具圖。由上列文件可知，ROYAL商
      標係由中國恒大公司在中國大陸所註冊，蓋中國大陸目前
      為世界拋光瓷磚之主要產地，無論生產規模、工廠家數、
      生產技術、品質均非越南能比，越南皇家公司無理由訂購
      標示產地為越南之產品在中國大陸內銷販售，故有上開標
      示字樣之拋光磚應以回銷越南為主。
  ４、另被告機關檢附樣品送請原產地認定委員會會商認定產地
      ，嗣經該委員會96年10月31日第22次審議會決議維持產地
      為中國大陸。按原產地認定委員會係依「進口貨物原產地
      認定標準」第4條規定由政府有關單位及學者專家所組成
      ，為進口貨物原產地認定之法定權責鑑定機關，審議時並
      已就原告所提理由意見予以考量，於該委員會會議審查表
      均有記載，其認定結果自具公正性及正確性，足為系爭貨
      物原產地認定之證據。又根據陶瓷公會94年10月13日（94
      ）台陶會福字第118號函檢附之「東南亞地區瓷磚廠訪查
      報告」所載，係於94年10月3日進行實地看廠，並做成訪
      查具體結論，是以陶瓷公會會同我駐外人員訪查越南皇家
      公司乙事，並非虛假。且該次查訪行程係陶瓷公會受經濟
      部國際貿易局委託辦理，實質上乃執行公權力，其專業鑑
      定自具正確性與公信力，所作之訪查結論，自得作為原產
      地認定委員會認定依據。
  ５、原告舉證依駐胡志明市辦事處96年2月2日胡志商字000000
      00000號函及附件內容，證明越南皇家公司有製造瓷磚之
      設備，有能力生產80cm×80cm瓷磚乙節，此參據駐胡志明
      市辦事處96年2月9日胡志商字第09600002320號函復，略
      指96年1月30日派員前往皇家公司實地查訪，現場僅見該
      公司正生產60cm×60cm規格產品，經詢問該公司阮科長成
      鐘表示，該公司80cm×80cm規格產品．．．因不敵中國產
      品競爭，94年10月停產．．．復於95年6月重新開始生產
      ，於本年1月又再度停產。故96年1月30日駐胡志明市辦事
      處人員訪查該公司生產線時，生產線上並無生產80×80cm
      瓷磚，原告有誤導之嫌。另越南皇家公司丁董事長越英及
      阮科長成鐘皆表示，於95年6月重新開始生產，95年5月尚
      未生產80×80cm瓷磚，上揭胡志商字00000000000號函之
      附件越南皇家公司提供之「2006年60×60CM，80×80CM瓷
      磚生產與出口數量統計表」卻顯示95年（2006年）5月已
      有139,069㎡（約140貨櫃量）生產量，足見越南皇家公司
      說詞與所提供之統計表不符。
  ６、原告另自行提供之越南皇家公司製造瓷磚生產運作流程VC
      D影照片。惟該製造瓷磚生產流程影照片「壓機成型（流
      程4）」即進入「窯燒長時間（流程5）」，經與國際鑑定
      SGS機構出具之「滲透聚晶微粉拋光磚」公證報告製造流
      程比對，其中間製程缺少「塗佈滲透色彩」與「噴洒水」
      2種加工流程。足證我駐外人員查訪當日，越南皇家公司
      並無生產滲透釉印花、聚晶微粉拋光磚。又該影片有拍攝
      到1箱已有包裝之成品，惟據駐胡志明市辦事處96年5月10
      日胡志商字第09600005240號函，越南皇家公司2007年4月
      9日僅成型機及窯爐運作，2007年4月10日拋光線才開始運
      作，原告強調該VCD影片係於2007年4月9日駐胡志明市辦
      事處派員至越南皇家公司訪查時所拍攝，VCD卻已有拋光
      線作業情形；且該VCD影片已經修飾剪輯並非原始拍攝影
      片，其真實性堪疑。
  ７、另我駐義大利代表處經濟組於96年5月14日以義經字第096
      00001580號函附義大利SITI公司電傳文，該公司先於電傳
      文首列明機型3205ES，復於函文中記述3205XL；且該函檢
      送該公司致臺灣YoYo先生技術解說表亦記明機型為3205ES
      ，顯與本件越南皇家公司3205XL機型不同。另義大利SITI
      公司表示並無技術手冊，對有關日產量的部分，則需視原
      料材質、產品型式及其他相關因素而定，故無法告知日產
      量情況。按義大利SITI公司係製造瓷磚專用機器之廠商，
      其對系列機械設備之產能及特性，自應知之甚詳。是以，
      義大利SITI公司電傳文所述各點，顯已違反正常、誠實揭
      露原則，其可信度存疑。佐以義大利SITI公司臺灣代理商
      侑新公司於96年7月11日以未列文號傳真文答覆被告機關
      中普機字第0961010675號函略以：本公司不建議使用3250
      XL（應為3205XL之誤）生產80×80公分拋光磚。足見越南
      皇家公司並無可以正常商業運轉生產系爭貨物之機器設備
      ，系爭來貨非屬越南皇家公司產製，足堪認定。
  ８、原告另提出越南皇家公司施釉機之來源資料照片，惟該施
      釉機之進口日期為2005年1月17日，為在96年8月9日及10
      日陶瓷公會實際訪廠之前已有之設備，依該報告其設備狀
      況，應無法生產80cm×80cm透釉印花、聚晶微粉拋光磚。
      且原告於本件事實調查所提供之越南皇家公司生產主要設
      備表亦記載有「壓機2台-義大利西蒂XL3205」，惟無施釉
      線大型施釉機之瓷磚生產設備；另參據駐胡志明市辦事處
      於96年2月7日以胡志商字第09600002250號函隨附越南皇
      家公司所提供「生產瓷磚主要設備統計表」除記載有「成
      型機（壓機）-義大利SITI 3205型4台（應為2台之誤）」
      之外，對於其瓷磚重要生產設備，亦僅空言有施釉線設備
      ，而無任何大型施釉機之型號規格記載。再參酌上開侑新
      公司傳真答覆函，及96年11月26日「臺灣區陶瓷工業同業
      公會」鑑定80cm×80cm磁質拋光磚樣品結果，均足證系爭
      來貨非屬越南皇家公司產製。
  ９、關於原告提供國際鑑定SGS機構公證報告部分，說明如下
      ：
（１）本件系爭貨物進口日期為2007年初，距SGS越南公司公證
      報告日期2008年2月20日時隔1年以上，縱使公證當時越南
      皇家公司具有生產系爭瓷磚之設備與產能，惟仍無法證明
      原告行為時越南皇家公司即具有此生產能力。再者，SGS
      越南公司公證報告中，並未提及製程所用之設備配置狀況
      ，且SGS越南公司兩次驗證時間均僅有一日，而拋光磚的
      產出從原料的投入到最終產品完成研磨產出，需要時間超
      過一日以上，況在產品研磨前，其產品種類尚難辨認。又
      依越南皇家公司以往提供生產錄影顯示，瓷磚窯燒、拋光
      線兩者分段作業，並非一貫化作業，SGS越南公司在有限
      時間內，驗證成形=>窯燒=>拋光之瓷磚極可能非屬同一批
      瓷磚。
（２）依SGS越南公司公證報告，80×80cm滲花拋光磚產能每日
      3,902㎡；按以每月30日計算月產能為117,060㎡；參據駐
      胡志明市辦事處96年2月7日胡志商字第09600002250號函
      附件越南皇家公司所提供「2006年60 ×60cm，80×80cm
      瓷磚生產與出口數量統計表」，單一生產80cm×80cm瓷磚
      生產量2006年6、11月生產量分別高達160,011㎡及156,16
      1㎡，與SGS越南公司公證報告產能相差高達42,951㎡與39
      ,101㎡（約為10天之產量）。故越南皇家公司於2006、20
      07年生產之瓷磚應與SGS越南公司公證報告所載之瓷磚種
      類不同，抑或越南皇家公司於2008年以前應僅自中國大陸
      進口瓷磚半成品，於越南加工後再轉運出口，生產數量才
      可能如此懸殊。
（３）依SGS越南公司公證報告，60cm×60㎝滲花拋光磚，每日
      生產出口等級10,689片、內銷級2,187片、B級751片及C級
      229片，總計13,856片（4,988㎡）；由此報告瞭解越南皇
      家公司生產60cm×60cm滲花拋光磚達到出口等級之良品率
      僅約為百分之七十七（10689÷13856＝77％）。80×80cm
      滲花拋光磚因面積更大，須更高之生產技術，其達到出口
      等級之良品率應比60cm×60cm滲花拋光磚更低，惟公證報
      告卻未敘明難謂無隱匿之嫌。
１０、原告另訴稱於96年間亦進口與本件相同之貨物，於通關時
      經被告機關查驗徵稅放行乙節。因各該報單進口貨物及相
      關留存貨樣均已由原告領回，無法再予查證上述報單進口
      貨物是否與本案同屬80×80cm聚晶微粉拋光磚，自無從比
      附援引。另被告機關係依據財政部關稅總局96年1月26日
      台總局徵字第0961001373號函說明二：「．．．凡經通知
      納稅義務人提供相關產地佐證文件後，其產地認定仍有困
      難而有繼續送外鑑定或查證必要者，於送外鑑定或查證期
      間所發生之貨櫃延滯費等費用，宜由國庫負擔。」之規定
      ，負擔上述進口報單相關貨櫃延滯費，要與本案貨物原產
      地認定無涉。
１１、進口貨物是否涉及虛報，悉以實際來貨與原申報是否相符
      為斷。本件原告報運進口之系爭貨物既經被告機關查驗結
      果，其產地與申報不符而涉逃避管制，自應依海關緝私條
      例第37條第3項轉據同條例第36條第1、3項規定科罰，又
      該條之科罰係以各該次報運進口之行為為其處罰依據。原
      告所稱「同批之系爭貨物已為被告機關准許通關進口」等
      情，乃其各該次報運行為有無違法之問題，要難執為認定
      本次報運進口貨物亦無虛報之行為。被告機關查得原告本
      次報運之行為有虛報進口貨物產地、逃避管制之違法情事
      ，因而對之科處罰鍰，核與行政程序法上信賴保護原則及
      平等原則並無違背，此為最高行政法院歷來一貫之見解，
      有最高行政法院77年度判字第1945號、97年度判字第1006
      號及第1008號判決可資參照。
１２、末按，海關緝私條例第37條條文，未如社會秩序維護法第
      83條第1款、公職人員財產申報法第12條第1項等明定限於
      「故意」犯始加以處罰，而不及過失行為。參酌司法院釋
      字第521號解釋及行政罰法第7條之規定，對於「虛報」進
      口貨物名稱、規格及數量，涉及逃漏關稅、逃避管制者之
      處罰，仍應以行為人之故意或過失為其責任條件。再按海
      關緝私條例第37條所稱「虛報」係指「申報虛偽不實」而
      言，此與故意「虛報」之「詐報不實」須以「故意」為歸
      責要件者不同。此有最高行政法院86年判字第995號判決
      參照。又現行進口貨物通關係採自行申報制度，原告於報
      關時，即應多方查證，並據實申報。且原告既從事進口貿
      易，當知經濟部國際貿易局管制中國大陸瓷磚進口，而中
      國大陸又為全球瓷磚之主要產地，其他地區均難與之匹敵
      。尤其就本件係從東南亞高風險地區報運進口，越南緊鄰
      中國大陸，極有可能為中國大陸所生產，訂購時即應明確
      約定不得交運中國大陸產品，進口時更應仔細查證，要求
      賣方提供各項資料與文件，查明正確之產地，恪盡誠實申
      報之義務，避免因觸犯法規而受罰，然原告卻持無以直接
      證明系爭貨物產地之文件進口，已有過失。末按司法院釋
      字第495號解釋文意，貨物進、出口人對於進、出口貨物
      應負誠實申報之義務，實務上有認外國出口商是本國進口
      商誠實申報貨物通關之履行輔助人，將在國外之出口商認
      為國內進口商在履行進口管制公法上義務時之使用人，從
      而原告亦應承當國外出口商之疏失責任，此等法律意見亦
      符合現今國際貿易作業實務之現實情況。故本件尚無從解
      免其應負之違章責任，此有臺北高等行政法院89年度訴字
      第1559號（並經最高行政法院93年度判字第20號判決予以
      維持）、91年度訴字第2423號判決可資覆按。
（三）越南皇家公司係自中國大陸進口瓷磚半成品加工後再出口
      ：
  １、依據胡志明市辦事處96年2月9日胡志商字第09600002320
      號查證回函附件，發現越南皇家公司出口800×800mm拋光
      磚，使用材料為800×800mm瓷磚半成品，該半成品進口報
      單為105/NK/SXXK/CSB，越南進口日期為2006年12月16日
      （系案來貨包裝箱上標示生產日期均在此進口日期之後）
      ，足證該公司進口瓷磚半成品加工後再出口。又依財政部
      及經濟部94年5月2日台財關字第09405501971號、經貿字
      第09402606260號會銜公告之規定，自95年1月1日起進口
      瓷磚之原產地以窯燒之地為認定標準。我國僅管制中國大
      陸瓷磚產品進口，越南皇家公司如非自中國大陸進口磁磚
      半成品，無須一再強調其生產能力以掩飾進口瓷磚半成品
      加工後出口之事實，故被告機關乃參酌各項查證資料綜合
      研判該半成品應來自於中國大陸。
  ２、原告所翻譯越南皇家公司之「一個單位產品的進口原料損
      耗定額詞表」中譯本，其品名業已明確記載為「人造花崗
      石瓷磚80*80」，可見越南文「Gach Granite nhan tao」
      之意即為花崗瓷磚，此由駐胡志明市辦事處於96年1月23
      日以胡志商字第09600001840號函所附越南皇家公司於200
      7年1月22日以第RL070122號函復該組之中譯本記載「本公
      司生產本案花崗瓷磚用之全部原料、物質、磨石及零副件
      ，均須向中國大陸進口」亦可證明。
  ３、上揭「一個單位產品的進口原料損耗定額詞表」並非越南
      進口報單，係屬越南皇家公司內部用料清表，該用料清表
      明確記載該公司進口80×80cm瓷磚半成品，加工耗損率5
      ％。因該用料清表為「一個單位產品的進口原料損耗定額
      詞表」，故清表中僅列1片80×80cm瓷磚半成品。又該表
      顯示80×80cm拋光磚出口數量為19,890片（12,729㎡），
      使用原材料僅有主原料80×80cm瓷磚半成品，物料有拋光
      磨塊、防污劑、金鋼磨邊輪、金鋼刮平刀。原告主張80×
      80cm瓷磚半成品僅有1片，該額度表內除80×80cm瓷磚半
      成品外沒有其他主要原料（長石與黏土），如何生產出
      19,890片（12,729㎡）拋光磚出口？次按，一般沖退稅貨
      品進出口常情判斷，屬「常態性」進口半成品加工外銷退
      稅貨品，才須事先申請越南海關審定退稅標準，倘800 ×
      800mm拋光瓷磚係越南皇家公司生產，何須自中國大陸進
      口瓷磚半成品「作為越南海關測試耗材，以推算出製作出
      瓷磚需使用原物料多寡，並作為退稅依據」？再者，本件
      系爭貨物經被告機關查驗並經陶瓷公會鑑定結果為聚晶微
      粉花拋光磚，其與一般拋光磚之生產原料最大差異在於，
      除一般拋光磚之原材料外，尚須有「聚晶材料」與「滲花
      釉材料」，惟原告所提越南皇家公司自中國進口原料資料
      中，並無此關鍵性原料。又據駐胡志明市辦事處96年1月
      25日胡志商字第09600001960號函附件越南皇家公司所提
      供本案進口貨物用料清表，亦無使用聚晶材料與滲花釉材
      料。況且依該資料內容主原料長石與黏土進口量僅有3批
      ，以最主要之原料長石為例，共計進口15,520公噸，參據
      越南皇家公司所提供「2006年60×60CM，80×80CM瓷磚生
      產與出口數量統計表」2006年4月至2007年1月共計生產60
      ×60cm瓷磚1,178,573㎡，80×80cm瓷磚604,013㎡，每生
      產一平方米80×80cm瓷磚，需使用長石28.651875公斤，
      生產一平方米60×60cm瓷磚，需使用長石25.651875公斤
      ，共需使用長石47,539公噸，越南皇家公司僅進口15,520
      公噸，兩者短差高達32,019公噸（47,539公噸－15,520公
      噸），足證絕大部分出口瓷磚應非越南皇家公司生產。
  ４、根據越南同奈省人民委員會各工業區管理處復函翻譯公證
      本略以：「按政府于2000年07月31日24/2000/ND-CP號議
      定第57條與第58條條文，對于用作生產出口貨品所進口之
      半成品則公司可暫未繳交進口稅，出口時對於實際出口貨
      品用之半成品可免進口稅」，依此規定自中國大陸進口之
      半成品至越南，進口稅得以保稅，加工出口後再行外銷除
      帳，並不需繳交進口稅，臺灣亦有類似獎勵出口之保稅退
      稅規定。故報單編號代碼「SXXK」並非僅指生產所需之原
      副料，應尚包括進口半成品加工出口，此由本案相關越南
      皇家公司瓷磚半成品，進口報單編號105/NK/SXXK/CBS亦
      為「SXXK」之類型報單得以證明。
  ５、本件原告所提供越南皇家公司向中國佛山進出口有限公司
      進口生產本件聚晶微粉拋光磚之原料進口報單類型為KD型
      ，並非越南皇家公司進口原物料加工再出口之SXXK類型越
      南進口報單。且其中文翻譯貨名雖為「瓷磚原副料玻璃質
      配料Y186」，惟按國際商品統一分類號列（H.S.）前6位
      碼屬國際通用碼，該越南皇家公司所提供進口報單稅則號
      別為第3207.20.10號，前6位碼第3207.20號貨物為「琺瑯
      及釉，釉底料（泥釉）及類似調製品。」惟本件系爭來貨
      為未上釉聚晶微粉拋光磚，足見上述原告所提供越南皇家
      公司進口報單所載原料，應係越南皇家公司用以生產其他
      上釉瓷磚種類之原料。另原告所提供越南皇家自中國佛山
      進出口有限公司進口之「瓷磚原副料玻璃質配料Y186」係
      適用於高檔壁磚之生產原料；惟本件系爭貨物為未上釉聚
      晶微粉拋光磚，且本件系爭來貨為80×80cm聚晶微粉拋光
      地面磚，與一般壁磚尺寸及重量不同。
（四）本件陶瓷公會做成之報告應具有證據證明力：按前揭陶瓷
      公會會同我駐外代表人員訪查越南皇家公司，並繕具之相
      關資料，為其勘查屬事實之見證，自可作為一種證據方法
      ，於經原告得提出反證及證據辯論之前提下，作為法院認
      定事實取捨證據之參考，則無不可；又本件被告機關認定
      原告違章之事實論據眾多，並非僅以陶瓷公會作成之報告
      為依據。末按關務案件之事實認定，有關之貿易文件、單
      據資料等，通常均存於納稅義務人支配領域中。在此前提
      下，若納稅義務人不主動提供，而由海關獨立蒐集調查證
      據，即便可透過其他管道調查事實，亦將勞力傷財，顯與
      關務救濟程序應力求經濟迅速之原則相違。故貨物進口人
      負有調查事實之協力義務，此有司法院釋字第537號解釋
      文及最高行政法院92年度判字第1234號判決可資覆按。本
      件原告無法明確提出系爭進口貨物確屬越南皇家公司產製
      之證明供核。
（五）綜上所述，被告機關依據查得明確事證，認定系爭貨物之
      原產地為中國大陸，並非無據。爰聲明求為判決駁回原告
      之訴。
五、兩造之爭點：
（一）系爭貨物原產地為越南，抑或中國大陸？
（二）越南皇家公司是否具有產製系爭貨物之能力？該公司進口
      之原料是否含有生產系爭貨物之必須原物料？系爭貨物是
      否確由越南皇家公司所產製？
（三）陶瓷公會製作之系爭報告是否具有證據證明力？
六、經查：
（一）按「（第1項）報運貨物進口而有下列情事之一者，得視
      情節輕重，處以．．．一虛報所運貨物之名稱、數量或重
      量。二虛報所運貨物之品質、價值或規格。三繳驗偽造、
      變造或不實之發票或憑證。四其他違法行為。（第2項）
      ．．．。（第3項）有前二項情事之一而涉及逃避管制者
      ，依前條第一項及第三項論處。」及「（第1項）私運貨
      物進口、出口或經營私運貨物者，處貨價一倍至三倍之罰
      鍰。（第2項）．．．。（第3項）前二項私運貨物沒入之
      。」海關緝私條例第37條第1項、第3項及第36條第1項、
      第3項分別定有明文。而「臺灣地區人民、法人、團體或
      其他機構，經主管機關許可，得從事臺灣地區與大陸地區
      間貿易；其許可、輸出入物品項目與規定、開放條件與程
      序、停止輸出入之規定及其他輸出入管理應遵循事項之辦
      法，由有關主管機關擬訂，報請行政院核定之。」為臺灣
      地區與大陸地區人民關係條例第35條第3項所明定。又「
      法律明確性之要求，非僅指法律文義具體詳盡之體例而言
      ，立法者仍得衡酌法律所規範生活事實之複雜性及適用於
      個案之妥當性，運用概括條款而為相應之規定，業經本院
      釋字第432號解釋闡釋在案。為確保進口人對於進口貨物
      之相關事項為誠實申報，以貫徹有關法令之執行，海關緝
      私條例第37條第1項除於前三款處罰虛報所運貨物之名稱
      、數量及其他有關事項外，並於第4款以概括方式規定『
      其他違法行為』亦在處罰之列，此一概括規定，係指報運
      貨物進口違反法律規定而有類似同條項前三款虛報之情事
      而言。就中關於虛報進口貨物原產地之處罰，攸關海關緝
      私、貿易管制有關規定之執行，觀諸海關緝私條例第1條
      、第3條、第4條、貿易法第5條、第11條及臺灣地區與大
      陸地區人民關係條例第35條之規定自明，要屬執行海關緝
      私及貿易管制法規所必須，符合海關緝私條例之立法意旨
      ，在上述範圍內，與憲法第23條並無牴觸。至於依海關緝
      私條例第36條、第37條規定之處罰，仍應以行為人之故意
      或過失為其責任條件，本院釋字第275號解釋應予以適用
      」，司法院釋字第521號解釋闡明在案。是報運進口非屬
      依臺灣地區與大陸地區人民關係條例第35條第3項授權訂
      定之「臺灣地區與大陸地區貿易許可辦法」第7條規定公
      告准許輸入之大陸地區物品而有虛報情事者，自屬構成逃
      避管制之違法行為，倘具有故意過失情形，即應受罰。財
      政部98年4月20日台財關字第09800093420號函釋：「一海
      關緝私條例第3條、第37條、第38條、第39條及第53條所
      稱『管制』之涵義相同，係指進口或出口下列規定不得進
      口或出口或管制輸出入之物品：．．．(三)臺灣地區與大陸
      地區貿易許可辦法規定不得輸入之大陸物品（按即原財政
      部93年12月6日台財關字第09300577360號函釋一之(三)規定
      ，該函釋自財政部上開函釋發布日起廢止）」規定，符合
      法律意旨，得予適用。次按「（第1項）海關對進口貨物
      原產地之認定，應依原產地認定標準辦理，必要時，得請
      納稅義務人提供產地證明文件。在認定過程中如有爭議，
      納稅義務人得請求貨物主管機關或專業機構協助認定，其
      所需費用統由納稅義務人負擔。（第2項）前項原產地之
      認定標準，由財政部會同經濟部定之。」為關稅法第28條
      所規定。財政部與經濟部因依上開法律授權，會銜訂定「
      進口貨物原產地認定標準」（93年3月29日修正前原名稱
      為「進口貨品原產地認定標準」)，於第4條明訂「進口貨
      物原產地由進口地關稅局認定，認定有疑義時，由進口地
      關稅局報請財政部關稅總局會同有關機關及學者專家會商
      」（按此為本件行為時條文，97年1月17日另修正該條文
      ，該修正條文自修正發布日起3個月施行）。上開規定，
      乃行政機關依據法律授權，所為執行法律有關細節性、技
      術性事項發布之法規命令，與法律規定意旨無違，應予適
      用。準此，海關對進口貨物原產地之認定，既應依「進口
      貨物原產地認定標準」辦理；而行為時「進口貨物原產地
      認定標準」第4條已明訂「進口貨物原產地由進口地關稅
      局認定，認定有疑義時，由進口地關稅局報請財政部關稅
      總局會同有關機關及學者專家會商」認定，則（財政部關
      稅總局）原產地認定委員會依其法定職權所為進口貨物原
      產地之認定，如與論理或經驗法則無違，自得採為進口貨
      物原產地認定之依據。末按94年5月2日財政部台財關字第
      09405501971號及經濟部經貿字第09402606260號會銜公告
      ，自95年1月1日起進口瓷磚之原產地認定基準為，原材料
      經加工或製造後，所產生之貨物與原材料歸屬之海關進口
      稅則前6位碼號列相異者，即以窯燒之產地為認定標準。
      而瓷磚主要原料為長石、黏土等海關進口稅則前6碼為第
      2529.10號及第2508.40號，定型經燒製者歸列海關進口稅
      則第69章，拋光磚海關稅則前6碼為第6907.90號，與原材
      料歸屬之海關進口稅則號列（第25章）相異。又瓷磚半成
      品經拋光、修邊、上保護蠟、包裝等作業後，仍歸列海關
      進口稅則第6907.90號並無改變，故瓷磚之原產地以窯燒
      之地為認定標準。
（二）本件原告於96年3月30日委由開元報關行向被告機關連線
      申報進口越南產製之POLISHED TILE 80cm×80cm乙批，經
      電腦核定按C3（貨物查驗）方式通關，案經被告機關查驗
      結果，實到貨物之原產地為中國大陸，與原申報之生產國
      別越南不符，且來貨應歸列輸出入貨品分類號列第6907.9
      0.00.30-7號，輸入規定MW0，屬大陸物品不准輸入項目，
      乃核認原告涉有虛報進口貨物產地，逃避管制之情事，依
      據海關緝私條例第37條第3項轉依同條例第36條第1項、第
      3項規定，處以貨價1倍之罰鍰計3,886,445元，貨物併沒
      入之。原告不服，主張其擁有各項合法證據佐證，所持之
      貨物皆為合法產品云云，申經被告機關復查決定略以：(一)
      查系爭POLISHED TILE 80cm×80cm乙批，經查驗結果發現
      ，部分來貨木製棧板上，有中國大陸出口檢疫之戳印。(二)
      依據駐胡志明辦事處查證回函，96年2月9日胡志商字第09
      600002320號函附件，發現該公司出口800×800mm拋光磚
      ，使用材料為800×800mm瓷磚半成品，該半成品越南進口
      日期為2006年12月16日，進口報單為105/NSXXK/CSB，足
      證該公司進口瓷磚半成品加工後再出口。依94年5月2日財
      政部台財關字第09405501971號及經濟部經貿字第0940260
      6260號會銜公告，自95年1月1日起進口瓷磚之原產地認定
      基準為，原材料經加工或製造後，所產生之貨物與原材料
      歸屬之海關進口稅則前6位碼號列相異者，即以窯燒之產
      地為認定標準，故系案來貨之產地應為中國大陸。(三)參酌
      「臺灣區陶瓷工業同業公會」96年12月3日未列文號傳真
      函之瓷磚鑑定報告，本案進口貨物為聚晶微粉拋光磚（內
      含釉粒），其原產地工廠鑑定結果，依據該同業公會於96
      年8月9日、10日配合越南經濟代表處至越南皇家公司工廠
      實際訪查，其設備配置並無大型施釉印花機設備，故無法
      生產滲透釉印花拋光磚產品，且依其設備狀況，亦無能力
      生產滲花及聚晶微粉拋光磚。(四)再參據立委舉發越南皇家
      公司經由中國大陸化州市恒大物資有限公司授權佛山市金
      洲圓陶瓷有限公司生產標示有越南皇家瓷磚公司ROYAL商
      標及ITALY DESIGN MADE IN VIETNAM（義大利設計越南製
      造）字樣之60cm×60cm拋光磚，並檢附有中國大陸商標註
      冊證、生產授權書、迅發陶瓷機械有限公司模具圖（891.
      1±0.02㎜×891.1±0.02㎜）及南海新鵬陶瓷機械有限公
      司模具圖（672±0.02㎜×672±0.02㎜）等資料，亦說明
      越南皇家公司進口大陸產製之拋光磚再轉運來臺，原告核
      有虛報進口貨物產地、逃避管制之情事為由，駁回其復查
      之申請。原告不服，循序提起本件行政訴訟，為前揭之主
      張。
（三）查原告於96年3月30日申報進口之越南產製POLISHED TILE
      80cmx80cm（聚晶微粉拋光磚，內含釉粒），經被告機關
      查驗結果，部分來貨木製棧板上，有中國大陸出口檢疫之
      戳印，該棧板顯然來自中國大陸（原處分卷第91頁）乙節
      ，已如上述。按瓷磚之主要原料為土石，其他配料及耗材
      僅佔少數，而土石原料一般均為無包裝之散裝貨物；系爭
      貨物如確係全製程在越南生產，即不應有如此多之回收棧
      板，且上面又蓋有中國檢疫戳印，被告機關推斷該等棧板
      係裝載中國大陸瓷磚後再回收使用，自非無據。次查，本
      案部分瓷磚背面貼有標示型號MODEL：8300、8303及數量
      Q'TY：28等字樣（原處分卷第92），與實際來貨紙箱上標
      示之型號MODEL：85015、85016及每一棧板數量為30 CTN
      不同，顯見來貨有二次包裝之嫌。又倘該型號係依照各家
      經銷商排序編號不同，理應於進口後運交經銷商，再由各
      經銷商視需要予以排序編號；惟系爭貨物係由國外出口廠
      商貼上標示型號，要與常理不合。
（四）依駐胡志明市辦事處商務組96年2月2日胡志商字第096000
      02100號函說明四略以（本院卷第298、299頁），巴地頭
      頓省海關局富美分局表示第630/XK/SXXK/PM號及第631/XK
      /SXXK/PM號出口報單，係越南皇家公司向該分局登記以進
      口原料生產外銷品的營運型態通關之文件，系案越南瓷磚
      半成品進口報單編號105/NSXXK/CBS亦為「SXXK」之類型
      報單，又參據其他相關宣稱進口瓷磚半成品加工後再出口
      之越南公司提供文件，說明GACH BAN THANH PHAM越南文
      之意義為「半成品磚」，進口方式「SXXK」，係屬半成品
      進口後生產再出口之貨物進口方式。另據駐胡志明市辦事
      處查證結果，於96年2月9日以胡志商字第09600002320號
      函（原處分卷第93至96頁、本院卷第303至305頁）附件所
      載，越南皇家公司出口800×800mm拋光磚，使用材料為80
      0×800mm瓷磚半成品，而該半成品於越南進口日期為2006
      年12月16日（系爭貨品包裝箱上標示生產日期均在此進口
      日期之後）。復根據駐胡志明市辦事處96年5月10日胡志
      商字第09600005240號函（本院卷第323至329頁），越南
      皇家公司「2007年生產800×800瓷磚時間表」，打亮生產
      線設備（00-00-0000）開始運作產製成品，並由同文號附
      件「2007年4月成品進倉報告」顯示11/4/07即有成品進倉
      ，證明半成品磚上線生產第2天即能加工完成並進入成品
      倉，該資料係越南皇家公司接受駐胡志明市辦事處查訪時
      所提供。上揭半成品進口報單號碼為105/NSXXK/CSB，該
      公司於2006年12月16日進口拋光磚半成品，而系爭貨物上
      標示生產日期均在此進口日期之後，徵諸上開產製時程表
      所載製程，系爭貨物自進口半成品至完成品，時間應相當
      充裕，足證該公司係進口瓷磚半成品加工後再出口，並非
      全製程生產瓷磚。
（五）又查，越南皇家公司所使用之SITI 3205XL成型機，經被
      告機關於96年6月27日以中普機字第0961010675號函請SIT
      I公司臺灣代理商侑新公司查告，據該公司於96年7月11日
      以未列文號傳真文答復稱略以：「一義大利SITI型號3205
      XL磁磚成型機之實際最大壓力輸出為2,971.5噸。二3205X
      L成型機全天候24小時規劃之商業運轉力，以不超過2,850
      頓為理想狀態。三．．．3.依SITI公司相關技術瓷質石英
      磚，生產壓力單位面積需達400公斤/平方公分以上，瓷磚
      尺寸愈大，或瓷質石英拋光磚對單位面積強度需求更大，
      單位面積壓力不足會造成生產坯體缺角、斷層、變型等嚴
      重缺陷，良品率低，以3205XL生產80×80CM拋光磚，單位
      面積強度不足400公斤/平方公分，本公司不建議使用3205
      XL生產80×80CM拋光磚」（原處分卷第80至82頁）等情，
      已證越南皇家公司所使用之機器並不適宜生產80×80cm拋
      光磚。再參酌陶瓷公會曾於94年及96年間會同我國駐外代
      表人員實地訪查（實地看廠）越南皇家公司，並作成「東
      南亞地區瓷磚廠訪查報告」、「越南、印尼、馬來西亞、
      泰國有設備生產60×60CM（含）及以上尺寸拋光磚之製造
      廠商一覽表」及「越南瓷磚出口廠訪廠報告」等資料（原
      處分卷第54至79頁、第88至90頁、第108至111頁）；依「
      東南亞地區瓷磚廠訪查報告」具體結論1.「有無窯爐生產
      之能力」部分為越南皇家瓷磚公司有設備，但兩個月未生
      產，無從判定；2.「有無加工製程之能力」部分為皇家公
      司有設備能力2套，未具實際生產，據廠商宣稱2個月未生
      產，亦有生銹狀況，因此判定無生產運作之事實。而陶瓷
      公會於94年5月23日訪查製作之「越南、印尼、馬來西亞
      、泰國有設備生產60×60CM（含）及以上尺寸拋光磚之製
      造廠商一覽表」，雖載明越南皇家公司有生產80×80cm瓷
      磚之能力，惟該表標示越南皇家瓷磚公司僅有生產一般80
      ×80cm拋光磚能力（以上見原處分卷第108至111頁及第88
      至90頁-即陶瓷公會94年10月13日94台陶會福字第118號及
      經濟部國際貿易局95年5月9日貿福字第09500054780號函
      暨該函檢附之資料），而系爭進口貨品為「聚晶微粉拋光
      磚（內含釉粒-原處分卷第87頁）」，並非一般80×80cm
      拋光磚。再據該同業公會96年9月4日函送「越南瓷磚出口
      廠訪廠報告」（訪廠時間西元2007年8月9日至11日-原處
      分卷第54至58頁）認為越南皇家瓷磚公司：「1.．．．2.
      有成型機SITI3205噸2台，勉強壓至最大尺寸石英磚磚坯
      80×80cm，但壓製時機台異常、荷重聲極大，經2日不同
      時間（間隔16.5小時）查證，效率僅73％（亦即約25％時
      間停機），沒有磚坯儲存台車，因此窯爐亦僅能有73％效
      率；故如窯爐全能生產（即效率100％時），將造成停（
      空）窯（乃極嚴重之生產問題），長期間全月24小時運轉
      成型效率將更差，故障率亦會更高。3.．．．4.佈粉設備
      可生產多管及微粉拋光磚，但無法生產拉細紋之微粉及滲
      花拋光磚。5.廠房年久失修，極為簡陋，大部份設備老舊
      落伍。6.．．．7.該廠生產效率差，設備老舊，研判除非
      夾帶中國大陸瓷磚混充，根本不具出口臺灣之能力」等語
      （原處分卷第57頁）。又被告機關為慎重起見，於96年11
      月21日再度延請陶瓷公會派員協助鑑定拋光磁磚種類及工
      廠原產地，經該同業公會鑑定結果，系爭進口報單：第DA
      /95/HY25/0204號來貨種類為聚晶微粉拋光磚（內含釉粒
      ）無訛，並依據該會96年8月9日及10日至越南皇家公司工
      廠實際訪廠結果，認為越南皇家公司無大型施釉印花機設
      備，故無能力生產系爭進口之滲透釉印花拋光磚產品，且
      依其設備狀況，亦無能力生產滲花及聚晶微粉拋光磚（僅
      有一般微粉拋光磚在不計成本及品質下可勉強生產-原處
      分卷第87頁）等情，益證越南皇家公司確不具有生產系爭
      來貨之能力。雖經濟部國際貿易局以98年2月18日貿服字
      第09800016470號函復原告稱從未委託陶瓷公會至國外訪
      查任何陶瓷公司及工廠，該函說明並載稱：「二查該公會
      於94年10月13日以（94）台陶會福字第118號函，檢呈『
      東南亞地區磁磚廠訪查報告』1份致財政部關稅總局，該
      函『說明』略以，依據本局94年9月15日貿服字第0940010
      6300號函指示，旋即派專家會同我駐外人員赴新加坡、泰
      國、印尼及越南等4國訪查。惟經查本局上揭函內容為『
      有關貴會對本部駐．．．經濟組查證駐地國出口商是否生
      產拋光石英磚之結果有疑義，函請本會派員率同貴會專業
      人員前往駐地協助查證磁磚工廠一案，為利外館配合辦理
      ，請逕予本部駐．．．經濟組聯繫後自行前往，本局不派
      員陪同』，係回復陶瓷工會逕洽本部駐外經濟組聯繫。．
      ．．四綜合上述說明，本局從未委託陶瓷公會至越南皇家
      陶瓷公司（含工廠）進行訪查」（本院卷第518、519頁）
      等語，惟臺灣區陶瓷工業同業公會專家，依據實際訪查皇
      家公司工廠親身經歷，本其專業所為事實陳述與專業判斷
      ，如與實情相符，且所為判斷不違背該項專業經驗與事理
      法則，被告機關斟酌採信，自屬合法。
（六）另查，越南皇家公司經由中國大陸化州市恒大物資有限公
      司授權佛山市金洲圓陶瓷有限公司生產標示有越南皇家公
      司ROYAL商標及ITALY DESIGN MADE IN VIETNAM（義大利
      設計越南製造）字樣之60×60cm拋光磚，此有中國大陸商
      標註冊證、生產授權書、迅發陶瓷機械有限公司模具圖（
      891.1±0.02mm×891.1±0.02 mm）及南海新鵬陶瓷機械
      有限公司模具圖（672±0.02mm×672±0.02mm）等文件資
      料影本附被告機關卷（原處分卷第104至107頁）可稽。根
      據上開文件資料，ROYAL商標係由廣東省化州市恒大物資
      有限公司向中國政府所註冊，此有中華人民共和國工商行
      政管理總局商標局核發之商標註冊證可資證明，並非虛假
      ；是該公司自有權簽發授權書，尚無需越南皇家公司授權
      同意使用商標，應無所稱仿冒之情事。又中國大陸目前為
      世界拋光磚之主要產地，無論生產規模、工廠家數、生產
      技術、品質均非越南能比，越南皇家公司應無理由訂購標
      示產地為越南之產品在中國大陸內銷販售，故該標示ROYA
      L商標及ITALY DESIGN MADE IN VIETNAM（義大利設計越
      南製造）字樣之拋光磚應以回銷越南為主。原告主張系爭
      貨物確屬越南所生產製造，自難採據。
（七）本件經被告機關將調查所得之相關資料連同系爭來貨樣品
      送請原產地認定委員會96年10月31日第22次會議審議，該
      委員會依據被告機關檢具之上開資料及來貨樣品暨與會專
      家之意見：「1.本案樣品為80X80CM二次下料微粉拋光磚
      。2.ROYAL提供生產瓷磚主要設備表，成型機SITI3205型4
      台，胡志市辦事處商務組查證實際2台。另該公司言95年6
      月重新開始80X80CM拋光磚，但依附件5生產與出口數量統
      計表95年5月已經生產139,069，還有其他庫存實料，均屬
      不實矛盾。3.該公司稱95年6月重新生產80X80CM，於96年
      元月又再度停產，依其提供生產與出口數量統計表95年11
      月出口47,001㎡，12月出口66,586㎡，96年元月出口129,
      254㎡，業績大褔成長，在駐外人員元月份查訪，以停產
      為由一再拖延，無法現場查訪，顯有規避之疑。4.該公司
      出口800X800mm拋光磚使用材料為800X800mm瓷磚半成品，
      進口日期為2006年12月16日，而本案件96年元月20日（按
      應為1月6日之誤）進口臺灣，顯有該公司進口瓷磚半成品
      加工後再出口，且有該公司經由中國大陸化州市恒大物資
      公司授權佛山市金洲圓陶瓷公司生產之舉證。5.96年4月
      10日駐胡地明市辦處查明工廠運轉成型機每分鐘2片，以
      24小時全能運轉2880片/日，換算為1843㎡/日，且一台運
      轉。就算2台成型機全能運轉，每月產能11萬㎡，和其申
      報全月產量160.001㎡不符，且成型機運轉依經驗80％-85
      ％效率。」「．．．2.此批禹申進口之”ROYAL”產品，
      不是直接從ROYAL進口，是為大陸產品轉運，因ROYAL沒有
      生產聚晶微粉拋光磚，僅生產”微粉”拋光磚，且胚底之
      字體及模板皆不是”ROYAL原板之模具。3.在其報單之單
      價上CIF4.80㎡實屬開玩笑，工廠的成本亦不可能如此之
      低。」「1.本貨件背面有烙印”ROYAL”，應是該製造廠
      商（皇家公司）商標，且有產地為越南的烙印。2.依據該
      公司阮科長自述94年2月量產80X80CM拋光瓷磚，因受大陸
      瓷磚傾銷而於94年10月停產，95年6月恢復生產，96年1月
      又停產，96年4月10日才恢復生產。該公司也曾于95年12
      月16日進口拋光瓷磚半成品80X80CM磚胚，若生意不佳因
      而停工，何需進口磚胚？而本貨件係96年1月6日進口，與
      進口半成品時間很巧合。3.又該公司宣稱本貨件為庫存品
      ，依客戶要求重新標示，但瓷磚背面烙記無法重新標示，
      但可以磨除，早期瓷磚背面烙記並不會有產地標誌，故本
      貨件並非是庫存品，應是95年6月以後製造。4.根據該公
      司出口統計表80X80CM拋光瓷磚出口量9月12,729㎡，10月
      20,563㎡，11月47,001㎡，12月66586㎡，出口量成長迅
      速，顯然生意興隆，何需停工，且庫存品也不夠出口量。
      5.駐外代表曾在96年1月30日前往工廠實地查訪，只見到
      生產60X60CM拋光瓷磚情形，並未見到實際生產80X80CM拋
      光瓷磚，此有違常理。6.該公司所擁有壓胚機（3205-SIT
      I)的噸數，不足以應付長期成型80X80CM拋光瓷磚」等情
      及原告陳述之意見與提出之證據等綜合研判決議：「維持
      被告機關認定之產地為中國大陸」（原處分卷第49至53頁
      ）。揆諸首開說明，原產地認定委員會係由政府有關單位
      及學者專家所組成，且就本件系爭貨物所進行之鑑定乃就
      送鑑貨樣及經本國駐外單位查證之相關資料詳予會商，說
      明其鑑定之依據與理由，該鑑定結果符合論理與經驗法則
      ，自得憑為認定系爭來貨原產地之依據。原告主張該系列
      貨物於同時段在被告機關及財政部基隆、高雄關稅局進口
      皆有放行多批乙節，縱屬實情，惟此乃屬各該次報運行為
      有無違法之問題，要難執為認定系爭報運進口貨物亦無虛
      報之行為。原告主張被告機關系爭處分違反平等原則及信
      賴保護原則云云，尚非可採。
（八）至原告所提供商業發票、貨物清單僅表示本件商業買賣金
      額及數量；而進口報單、提單、貨櫃動態等文件記載由越
      南HOCHIMINH港口起運，僅能說明該批貨物係從越南HOCHI
      MINH港口裝船來臺，並不能證明該貨為越南產製。又原告
      所提供產地證明書雖經我駐外單位驗證，惟亦僅註明「本
      驗證僅證明簽字屬實，至文件之內容不在證明之列」（原
      處分卷第5頁背面），均無法證明系爭貨物為越南產製。
      而原告提出國際鑑定單位SGS鑑定報告（原處分卷第114至
      117頁、本院卷第91至94頁），欲證明越南皇家瓷磚公司
      確實有生產系案貨物之產量及技術能力乙節。經查：1.系
      爭貨物進口日期為2007年初，距SGS越南公司公證報告公
      證日期2008年2月20日，時隔1年以上，縱使公證當時具有
      之生產能力，並不代表1年前越南皇家瓷磚公司即具有此
      生產能力。2.SGS越南公司公證報告中，並未提及製程所
      用之設備配置狀況，本案進口貨物為80×80cm聚晶微粉拋
      光磚，按瓷磚製造除須具備技術外，尚須有原料、設備加
      以配合，依據陶瓷公會配合越南經濟代表處於前開96年8
      月9日及10日至越南皇家公司工廠實際訪廠，依其設備狀
      況，在不計成本及品質狀況下僅可勉強生產一般微粉拋光
      磚，除非於2007年8月以後再添購大型施釉印花機設備，
      否則越南皇家公司應無法生產滲透釉印花及聚晶微粉拋光
      磚。3.一般瓷磚廠生產聚晶釉拋光磚，所需之聚晶釉（CR
      YSTALP OWDER），均由其它專業釉藥廠提供，沒有瓷磚生
      產工廠會自行製造所需之聚晶釉，SGS越南公司公證報告
      中存在CRYSTAL MATER IAL=> POWDER STORAGE聚晶釉生產
      製程，越南皇家公司為一般之瓷磚製造廠，應不可能自行
      生產聚晶釉，故該公證報告中所載之生產流程，尚存疑義
      。4.SGS越南公司兩次驗證時間均僅有1日，而拋光磚的產
      出從原料的投入到最終產品完成拋光產出，需要時間超過
      1日以上，但在生產過程中，拋光磚種類在成型、燒成階
      段，除非極為特別產品外，需研磨拋光後才能明顯區分，
      亦即在產品研磨前，其產品種類難以辨認，又依越南皇家
      公司以往提供生產錄影顯示，瓷磚窯燒、拋光線兩者係分
      段作業，並非一貫化作業，SGS越南公司在有限時間內，
      驗證成形=>窯燒=>拋光之瓷磚極可能非屬同一批瓷磚。5.
      依SGS越南公司公證報告，80×80cm滲花拋光磚產能每日
      3,902㎡，以每月30日計算月產能為117,060㎡；60×60㎝
      滲花拋光磚產能每日4,988㎡，以每月30日計算月產能為
      149,640㎡。參據駐胡志明市辦事處96年2月7日胡志商字
      第09600002250號函附件越南皇家公司所提供「2006年60
      ×60CM，80×80CM瓷磚生產與出口數量統計表」（原處分
      卷第84至86頁）記載，單一生產80×80CM瓷磚，2006年6
      、11月生產量分別高達160,011㎡及156,161㎡，相差高達
      42,951㎡與39,101㎡；單一生產60×60CM瓷磚，2006年4
      、7、8、9月及2007年1月生產量皆高達190,000㎡，相差
      高達40,000㎡以上，顯示越南皇家公司於2006、2007年生
      產之瓷磚，與SGS越南公司公證報告中生產之瓷磚種類應
      不同，或者應是越南皇家瓷磚公司2008年以前僅自中國大
      陸進口瓷磚半成品，於越南加裝紙箱或加工後轉運進口，
      生產數量始可能如此懸殊（相差約為10天之產量），故本
      案進口80×80cm滲透釉印花拋光磚，應非越南皇家公司所
      生產，產地應為中國大陸。6.再依SGS越南公司公證報告
      ，60×60cm滲花拋光磚，每日生產出口等級10,689片、內
      銷級2,187片、B級751片及C級229片，總計13,856片（4,9
      88㎡）。由此報告，足見越南皇家公司生產60×60cm滲花
      拋光磚達到出口等級之良品率僅約為77％（10689÷13856
      ＝77％）；而80×80cm滲花拋光磚因面積更大，須更高之
      生產技術，其達到出口等級之良品率應更低，故該公證報
      告似有隱匿之嫌。另原告所提越南駐臺北經濟文化辦事處
      98年11月24日致本國外交部、財政部及經濟部函說明系爭
      物品乃該國皇家公司所產製乙節，基於以上說明，亦難憑
      為有利原告之依據。
（九）綜上所述，系爭來貨既經被告機關依據相關資料查證結果
      ，認其產地為中國大陸，且經被告機關再檢附調查所得之
      相關證據資料與系爭來貨樣品報請關稅總局認定產地及複
      核，經原產地認定委員會於96年10月31日第22次審議會決
      議，維持被告機關所認定之產地為中國大陸。從而，被告
      機關經審酌相關資料後，以原告原申報產地為越南，而實
      到貨物為中國大陸產製，涉及虛報進口貨物產地，逃避管
      制之違章情事，足堪認定，於法自無不合。按海關緝私條
      例第37條所稱「虛報」係指「申報虛偽不實」而言，此與
      故意「虛報」之「詐報不實」須以「故意」為歸責要件者
      不同；又現行進口貨物通關係採自行申報制度，原告於報
      關時，即應多方查證，並據實申報，且原告既從事進口貿
      易，當知經濟部國際貿易局管制中國大陸瓷磚進口，而中
      國大陸又為全球瓷磚之主要產地，其他地區均難與之匹敵
      ，尤以本件係從東南亞高風險地區報運進口，越南緊鄰中
      國大陸，極有可能為中國大陸所生產，訂購時即應明確約
      定不得交運中國大陸產品，進口時更應仔細查證，要求賣
      方提供各項資料與文件，查明正確之產地，恪盡誠實申報
      之義務，避免因觸犯法規而受罰，然原告卻持無以直接證
      明系爭貨物產地之文件進口致違規，縱非故意，亦難辭過
      失之責。是被告機關原核定依據首開法條規定，處貨價1
      倍之罰鍰，貨物併沒入之，於法尚無不合，復查及訴願決
      定遞予維持，俱無違誤。雖被告機關原核定處分僅引用海
      關緝私條例第37條第3項及同條例第36條第1項、第3項，
      漏引該條例第37條第1項第4款法條，惟其復查決定理由欄
      業經載明補正該條文，並詳載原告違規之事實與認定之理
      由，原核定處分之瑕疵已經補正，原告訴訟論旨指摘被告
      機關原核定處分違反行政程序法第96條規定，並非可採。
      原告訴請撤銷訴願決定及被告機關復查決定暨原核定處分
      ，皆難謂有理由，應予駁回。
（十）本件基於上開事證，已甚明確，兩造其餘主張與舉證，均
      不影響判決之結果，無庸逐一論述。原告請求財團法人工
      業技術研究院工業材料研究所之磁磚專業人員到庭說明聚
      晶微粉磁磚之製成成分及將扣按之系爭磁磚數片送請國立
      聯合大學理工學院材料科學工程學系鑑定，核無必要。又
      原告聲請本院函請經濟部會同財政部協助查明系爭磁磚是
      否符合專案核准輸入條件乙節，查財政部97年11月3日台
      財關字第09705505100號令三規定「海關緝獲廠商違章進
      口非屬『懲治走私條例』之管制物品，於本令發布時處分
      尚未確定之案件，自本令發布之日起6個月內，如能取得
      專案輸入許可文件者，可免認涉屬逃避管制」，然經被告
      機關以97年11月19日中普進三字第0971018542號函請原告
      儘速依該號令規定辦理，以維護原告權益，惟原告迄未辦
      理，有財政部該號令及被告機關前揭函附本院卷可稽，且
      為原告所不爭，原告該聲請亦無審酌之必要，均附此敘明
      。
七、據上論結，本件原告之訴為無理由，依行政訴訟法第195條
    第1項後段、第98條第1項前段，判決如主文。
中    華    民    國    98    年    12    月     8    日
                臺中高等行政法院第二庭
                          審判長法  官  胡  國  棟
                                法  官  林  秋  華
                                法  官  劉  錫  賢
以上正本證明與原本無異。
如不服本判決，應於判決送達後20日內向本院提出上訴書狀，其
未表明上訴理由者，應於提起上訴後20日內向本院提出上訴理由
書（須依對造人數附具繕本）；如於本判決宣示或公告後送達前
提起上訴者，應於判決送達後20日內補提上訴理由書（須附繕本
）。未表明上訴理由者，逕以裁定駁回。
中    華    民    國    98    年    12    月     8    日
                                書記官  蔡  逸  媚


司法院資訊處製作；財團法人民間司法改革基金會備份。
